# 保理业务

提问人：zhs7403 时间：2019-11-21 06:30:26
应收账款保理业务写的是无追索权，但有反转让条款，触发反转让的是信用风险之外的商业风险，信用风险（破产、无力支付、延期支付、注销）不引发反转让，这样可以终止确认吗？

回答人：chenyiwei
还是建议谨慎对待。很多 “无追索权保理” 实际上不满足终止确认条件。
应收账款保理是常见的金融资产转移方式。对保理涉及的标的应收账款能否终止确认，实质上也就是判断其所有权上主要风险和报酬是否转移给保理商，以及是否放弃了对标的应收账款的控制权。对此需要注意：并不能简单地依据保理合同形式上为 “无追索权” 即认为被保理的标的应收账款满足终止确认条件。
实务中 “无追索权保理合同” 无法实现应收账款 “出表” 的若干常见情形：
1 、保理合同约定在应收账款实际收回之前，均需按应收账款的原始金额和一定的利率（基本相当于市场利率）向保理商支付利息或资金占用费，且无期限长度或金额的封顶限制。
2 、保理合同对 “商业纠纷” 概念作出扩大化解释，将涉及债务人信用风险的事项也纳入 “商业纠纷”范畴，或者不恰当地授予保理商裁定 “商业纠纷是否合理”的自由裁量权；或者对 “债务人信用风险” 的概念作出不恰当的严格限定。
3 、保理合同约定触发回购义务的情形不限于标的应收账款存在瑕疵（即，不是法律上认可的具有强制执行效力的债权），而包括了因为债务人信用风险或其他原因导致在一段时间内未能收回的情形。
4 、保理合同约定申请人需向保险公司投保信用保险，并以有效的信用保险合同的成立和存续作为承接该项保理业务的前提，且约定被保险公司拒赔或属于免赔范围的坏账损失仍需由申请人承担，即保理商完全是基于信用保险而承接该项保理业务，但并未向申请人提供任何增信。
5 、保理合同约定的应收账款收购款包括 “基本收购款” 和 “追加收购款”
两部分，其中 “基本收购款” 在合同成立、应收账款完成交割时支付，但“基本收购款” 占标的应收账款面值的比例远低于【1-标的应收账款的预计最终坏账率】（如：预计最终坏账率低于 5%，但基本收购款为面值的 80%或90%）。同时约定：根据后续应收款项的实际收回情况支付“追加收购款”。
6 、合同中约定在发生债务人信用风险事件时，保理申请人有义务按照应收款项的 “公允价值” 回购该应收款项。但存在以下问题：
（ 1 ）合同约定的“公允价值”计算方法不符合《企业会计准则第 39 号——公允价值计量》的规定；或者
（ 2 ）合同约定的 “公允价值” 仅仅是合同成立日或者最初基准日的公允价值，未根据合同成立后债务人信用状况的变化、市场利率和收益率的波动等因素而相应调整。
另外，在根据《企业会计准则第 23 号——金融资产转移（ 2017 年修订）》第四条的规定考虑是否能终止确认部分金融资产时，也需要关注已转移和继续保留的金融资产全部现金流量是否完全成比例。